【裁判字號】    95,簡,445
【裁判日期】    951229
【裁判案由】    建築法
【裁判全文】
臺北高等行政法院判決
                                     95年度簡字第00445號
原      告  甲○○
被      告  臺北縣政府
代  表  人  乙○○（縣長）
訴訟代理人  范銘宏
            丙○○
            丁○○
上列當事人間因建築法事件，原告不服內政部中華民國94年10月
27日台內訴字第0940004640號訴願決定，提起行政訴訟，本院判
決如下：
    主  文
原告之訴駁回。
訴訟費用由原告負擔。
    事  實
一、事實概要：原告於臺北縣三重市○○街11號1 樓建築物經營
    視聽歌唱業（屬B 類1 組）。嗣原告向被告辦理93年度建築
    物公共安全檢查簽證及申報時，經被告所屬工務局以93北工
    使字第09306070008 號申報結果通知書通知原告：「准予報
    備，列管定期檢查，並於民國（下同）93年7 月3 日前改善
    ，再行申報。」被告並以94年2 月2 日北府工使字第
    0940066376號函通知原告於94年2 月28日前完成改善事宜再
    行申報，惟原告逾改善期限並未再行申報，被告乃依建築法
    第91條第1 項第4 款規定，以94年4 月18日北府工使字第
    0940305722號函檢附同文號處分書處原告新台幣（下同）6
    萬元罰鍰，並限期94年5 月15日前補辦手續。原告不服，提
    起訴願，遭決定駁回，遂提起行政訴訟。
二、兩造聲明：
    (一)原告聲明：
      1.訴願決定及原處分撤銷。
      2.訴訟費用由被告負擔。
    (二)被告聲明：
      如主文所示。
三、兩造之主張：
    (一)原告主張：
      1.依據建築法公共安全檢查簽證及申報辦法第8 條第2 項
        規定：「建築物公共安全檢查申報人應於接獲通知改善
        之日起30日內，依通知改善事項改善完竣送請複審」，
        法條上明定接獲通知改善云云，原告因為收到被告94年
        2 月2 日北府工使字第090066376 號函通知原告於94年
        2 月28日前完成改善事宜再行申報，而致逾期遭處6 萬
        元罰鍰處分。原告不服提請原處分單位出具原告簽收94
        年2 月2 日公函之證明。
      2.原告已於94年8 月25日完成建築物公共安全申報，足證
        原告非蓄意不行改善，原告聲明求為撤銷訴願決定及原
        處分，即為有理由，請求判決如訴之聲明所載。
    (二)被告主張：
      1.按建築法第77條第3 項規定：「供公眾使用之建築物，
        應由建築物所有權人、使用人定期委託中央主管建築機
        關認可之專業機構或人員檢查簽證，其檢查簽證結果應
        向當地主管建築機關申報。非供公眾使用之建築物，經
        內政部認有必要時亦同。」及同法第91條第1 項第4 款
        規定：未依第77條第3 項、第4 項規定辦理建築物公共
        安全檢查簽證及申報者，處建築物所有權人、使用人新
        6 萬元以上30萬元以下罰鍰，並限期改善或補辦手續，
        屆期仍未改善或補辦手續而繼續使用者，得連續處罰，
        並限期停止其使用。必要時、並停止供水供電、封閉或
        命其於期限內自行拆除、恢復原狀或強制拆除。
      2.卷查本案原告使用座落本縣三重市○○街11號1 樓建築
        物經營視聽歌唱業（B1類），辨理建築物公共安全檢查
        簽證及申報，前經被告所屬工務局以93北工使字第
        09306070008 號申報結果通知書准予報備，列管定期檢
        查，並於93年7 月3 日前改善，再行申報」在案。惟原
        告未於期限內辦理再行申報作業，被告復以94年2 月2
        日北府工使字第0940066376號函，通知原告於94年2 月
        28日前補辦手續，並有送達證書附卷可稽。然原告亦未
        就上開缺失部分，依改善計畫書確實進行改善並送審複
        查，被告即認定系爭該建築物未於期間內辦理「建築物
        公共安全檢查簽證及申報」復審手續，是依違反「建築
        物公共安全檢查簽證及申報辦法」第8 條第2 項及建築
        法第77 條 第3 項之規定，爰依同法第91條第1 項第4
        款規定，以94年4 月18日北府工使字第0940305722號函
        行政處分，裁處原告6 萬元罰鍰並限期補辨手續。
      3.有關原告主張未接獲改善通知乙節，按被告前以申報結
        果通知書限期改善，該文件已由原告委託之訴外人呂建
        泓代領回，再查營利事業登記證謄本所示，該場所於91
        年5 月7 日變更負責人為甲○○後至今未再行變更登記
        項目，足證原告仍繼續營業中，其後被告以94年2 月2
        日北府工使字第0940066376號函再次通知補辦再行申報
        手續，並有送達證書附卷可稽，原告均未依法辦理，其
        違規事實洵勘認定，被告依法處分並無違誤。
    理  由
一、按建築法第77條第1 項、第3 項、第5 項及第91條第1 項第
    4 款規定：「建築物所有權人、使用人應維護建築物合法使
    用與其構造及設備安全。」「供公眾使用之建築物，應由建
    築物所有權人、使用人定期委託中央主管建築機關認可之專
    業機構或人員檢查簽證，其檢查簽證結果應向當地主管建築
    機關申報。非供公眾使用之建築物，經內政部認有必要時亦
    同。」「第3 項之檢查簽證事項、檢查期間、申報方式及施
    行日期，由內政部定之。」「有左列情形之一者，處建築物
    所有權人、使用人、機械遊樂設施之經營者新臺幣6 萬元以
    上30 萬 元以下罰鍰，並限期改善或補辦手續，屆期仍未改
    善或補辦手續而繼續使用者，得連續處罰，並限期停止其使
    用。必要時，並停止供水供電、封閉或命其於期限內自行拆
    除，恢復原狀或強制拆除‧‧‧四、未依第77條第3 項、第
    4 項規定辦理建築物公共安全檢查簽證或申報者。」
二、本件原告於臺北縣三重市○○街11號1 樓建築物經營視聽歌
    唱業（屬B 類1 組），原告辦理93年度檢查簽證及申報時，
    因有避難層出入口規格不符合法令規定之缺失項目並提具改
    善計畫，經被告所屬工務局通知原告：「准予報備，列管定
    期檢查，並於93年7 月3 日前改善，再行申報。」被告並以
    94年2 月2 日北府工使字第0940066376號函通知原告於94年
    2 月28日前完成改善事宜再行申報，惟原告逾改善期限並未
    再行申報，此有建築物防火避難設施與設備安全檢查申報結
    果通知、委託書、公安申報歸檔遞送聯單、營利事業登記抄
    本、營利事業登記公示詳細資料、被告94年2 月2 日北府工
    使字第0940066376號函及送達證書等影本附卷可稽，原告違
    反建築法第77條第3 項規定之事證明確，此違法事實之存在
    ，不因原告嗣後改善完成而受影響；是以被告依建築法第91
    條第1 項第4 款規定，以94年4 月18日北府工使字第
    0940305722號函檢附同文號處分書，處原告6 萬元罰鍰，並
    限期94年5 月15日前補辦手續，於法洵無違誤，訴願決定予
    以維持，亦無不合。
三、原告起訴意旨雖稱未接獲被告94年2 月2 日北府工使字第
    0940066376號限期改善通知函云云。惟按「送達應於受送達
    人之住居所、事務所或營業所為之。」行政程序法第72條第
    1 項前段定有明文；本件原告之營業所在台北縣三重市○○
    街11號1 樓，此有營利事業登記抄本、營利事業登記公示詳
    細資料影本附卷可按，被告乃將前揭限期改善通知函送達至
    原告之營業所台北縣三重市○○街11號1 樓，又因未獲原告
    本人亦無受領文書之同居人、受雇人或應送達處所之接收郵
    件人員，郵政機關乃於94年2 月14日將之寄存於三重郵局以
    為送達，此亦有送達證書影本附卷可考，是本件限期改善通
    知函已合法達原告，原告自難以未接獲為由，獲邀免責。
四、綜上所述，本件原處分及訴願決定俱無不合，原告訴請撤銷
    ，為無理由，應予駁回。又本件為簡易訴訟程序事件，依卷
    內資料及本院調查所得，事證已臻明確，故不經言詞辯論為
    之，併此敘明。
據上論結，本件原告之訴為無理由，依行政訴訟法第233 條第1
項、第236 條、第195 條第1 項後段、第98條第3 項前段，判決
如主文。
中    華    民    國    95    年    12    月   29     日
                      第  七  庭  法  官  李得灶
上為正本係照原本作成。
本件以訴訟事件所涉及之法律見解具有原則性者為限，始得於本
判決送達後20日內向本院提出上訴狀並表明上訴理由，如已於本
判決宣示後送達前提起上訴者，應於判決送達後20日內補具上訴
理由（均按他造人數附繕本），且經最高行政法院許可後方得上
訴。
中    華    民    國    95    年    12    月   29     日
                                  書記官  蔡逸萱


司法院資訊處製作；財團法人民間司法改革基金會備份。
